【裁判字號】    99,交聲,2016
【裁判日期】    990624
【裁判案由】    聲明異議
【裁判全文】
臺灣臺中地方法院交通事件裁定        99年度交聲字第2015號
原處分機關  交通部公路總局臺中區監理所豐原監理站
異  議  人
即受處分人  甲○○
上列異議人因違反道路交通管理處罰條例案件，對於交通部公路
總局臺中區監理所豐原監理站民國99年4 月21日所為之處分（原
處分：豐監稽違字第裁63-GF0000000、63-GF0000000號裁決書）
，聲明異議，本院裁定如下：
    主  文
異議駁回。
    理  由
一、按道路交通管理處罰條例第60條第2 項規定：汽車駕駛人，
    駕駛汽車有左列情形之，而本章各條無處罰之規定者，處新
    臺幣（下同）900元以上1,800元以下罰鍰：1.不服從交通勤
    務警察或依法令執行交通指揮、稽查任務人員之指揮或稽查
    者，2.不遵守公路或警察機關，依第5 條規定所發布命令者
    ，3.不遵守道路交通標誌、標線、號誌之指示者，4.計程車
    之停車上客，不遵守主管機關之規定者；其中關於第4 款計
    程車停車上客，不遵守主管機關規定所處罰之計程車停車上
    客行為內涵，與同條例第55條關於汽車駕駛人違規臨時停車
    之行為內涵相較，依同條例第3條第9款關於臨時停車之定義
    ，係指車輛因上、下人客，裝卸物品，其引擎未熄火，停止
    時間未滿三分鐘，保持立即行駛狀態之行為，此雖亦提及為
    上客之原因，惟處罰之行為本質仍在於汽車駕駛人之引擎未
    熄火，停止時間未滿三分鐘，保持立即行駛狀態之部分，與
    前者計程車停車且兼有上客之雙重行為內涵仍有間，是該條
    例第60條第2項第4款規定適用前提所指須以該章各條無處罰
    規定，始得據之裁處之意旨，以前述同條例第55條違規臨時
    停車之規範範圍尚不及於該上客部分行為而論，在計程車非
    僅違規臨時停車，尚且以此違規臨時停車之方式上客之情形
    時，自難認該條例第55條僅敘及違規臨時停車行為之規範內
    容足以及於停車且上客行為之違規評價，而有該條例第60條
    第2 項所指該章各條款有處罰規定而無從適用該條裁處之情
    形，此時仍應適用該條例第60條第2項第4款規定予以裁處。
    另按汽車駕駛人，有違反本條例之行為，經交通勤務警察或
    依法令直行交通稽查任務人員制止時，不聽制止或拒絕停車
    接受稽查而逃逸者，除按各該條規定處罰外，處3,000 以上
    6,000元以下罰鍰。
二、原處分機關意旨略以：異議人即受處分人甲○○（下稱受處
    分人）於民國99年1 月20日9 時52分許，駕駛車牌號碼509-
    EN號營業小客車，行經臺中市○區○○路1 號前，因「違規
    載客上車、拒絕停車接受稽查而逃逸」之違規，經臺中市警
    察局第一分局繼中派出所員警以中市警交字第GF0000000 、
    GF0000000 號舉發違反道路交通管理事件通知單逕行舉發，
    爰依道路交通管理處罰條例第60條第2 項第4 款、第60條第
    1項第63條第1項第1款規定，分別裁處受處分人900元、3000
    元並記違規點數1點。
三、聲明異議意旨略以：舉發員警當日並未向我勸導或正面舉發
    ，事後接到舉發通知單不知有何違規之處，並請提出當日違
    規之採證相片。
四、經查：
  (一)受處分人於99年1 月20日9 時52分許，駕駛車牌號碼509-EN
    號營業小客車，行經臺中市○區○○路1 號前，因「計程車
    停車上課，不遵守主管機關之規定」、「違反處罰條例之行
    為，拒絕停車接受稽查而逃逸」違規，經臺中市警察局第一
    分局繼中派出所員警以中市警交字第第GF0000000 、GF0000
    000 號舉發違反道路交通管理事件通知單逕行舉發，原處分
    機關嗣於99年4 月21日，分別爰依道路交通管理處罰條例第
    60條第1 項、第60條第2 項第4 款之規定，以裁監稽違字第
    裁號63-GF0000000、61-GF0000000分別裁處900 元、3000元
    ，並記違規點數1 點，此有舉發通知單、裁決書各2 份在卷
    可稽。
  (二)訊據受處分人矢口否認有違規載客及拒絕停車接受稽查而逃
    逸等違規行為，惟據證人即舉發員警潘瑞祥於99年6 月7 日
    到院具結證稱：「（當時舉發的情形為何？）當時我在臺中
    市○區○○路與中山路執行交通崗勤務的路口，違規載客，
    我發現的時候立刻鳴警笛，舉手制止他，第一次我舉手制止
    他的時候，他還沒有載客，之後他載往前行駛約五公尺後，
    就停車載客，這時我有鳴警笛，但是受處分人載完客之後還
    是加速逃逸，之後我就記下他的車牌，進行舉發。」並於本
    院公務電話記錄中補充「受處分人係在轉彎處及劃設有紅線
    地方載客，該處是禁止臨時停車，由於受處分人係駕駛營業
    小客車，故以違規載客為由舉發。」等語，衡諸證人潘瑞祥
    係依法執行公務之人員，與受處分人素昧平生，本無任意捏
    造受處分人違規事實舉發之理，亦無甘冒觸犯偽證罪之風險
    及良心上之譴責而設詞誣攀受處分人，且核證人潘瑞祥上開
    證詞亦無矛盾與違反常理之處，堪認證人潘瑞祥上開證言應
    可採信，從而，受處分人駕駛計程車有「停車上客，不遵守
    主管機關之規定」及「違反處罰條例之行為，拒絕停車接受
    稽查而逃逸」之違規行為，應堪認定。
  (三)又受處分人主張舉發員警警察未提出採證照片或現場錄影佐
    證受處分人之違規事實云云，惟按執行交通勤務警察依法律
    規定製單舉發違反道路交通管理處罰條例所列之違規事實，
    並由公路主管機關加以處罰，係行政機關執行公權力措施而
    對外直接發生法律效果之單方行政行為，本質上為行政處分
    ，係公務員基於職務上權力，依法就特定之具體事件所為具
    有公法上效果之單方行政行為，基於公務員為公法上行為具
    有公信力之原則，該行政處分當可被推定為真正，其據以依
    法處分之事實認定亦為真正無誤，本此公信原則，乃立法者
    賦予行政機關制定違反道路交通事件統一裁罰標準及處理細
    則，使舉發員警得當機處分以達其維護交通秩序、安全之行
    政目的，反之，若謂公務員一切行政行為均需預留證據以證
    其實，則國家行政勢必窒礙難行，據此，刑事訴訟法就犯罪
    證據有關之規定中與屬行政秩序罰之交通違規裁罰本質不合
    之部分，自不在準用之列。從而，本件受處分人既未就舉發
    員警之舉發有誤提出相關證據以供調查，本院亦查無任何證
    據足資證明員警有捏造事實違法取締之情事，則舉發員警本
    其維護交通秩序、安全職責所為之舉發，自應受到合法、正
    確之推定。是受處分人主張舉發員警未提出採證照片佐證異
    議人之違規事實，可能是誤判云云，亦無可採。
五、綜上所述，受處分人駕駛計程車有停車上客，不遵守主管機
    關之規定及違反處罰條例之行為，拒絕停車接受稽查而逃逸
    之違規行為，事證明確，原處分機關爰引道路交通管理處罰
    條例第60條第1 項、第60條第2 項第4 款、第63條第1 項第
    1 款及道路交通管理事件統一裁罰基準表，分別裁處900 元
    、3,000 元並記違規點數1 點，核無違誤，是受處分人異議
    為無理由，本院應予駁回。
據上論斷，應依道路交通管理處罰條例第87條第2 項，道路交通
案件處理辦法第19條，裁定如主文。
中    華    民    國    99    年    6     月    24    日
                  交通法庭    法  官  潘曉玫
以上正本證明與原本無異。
如不服本裁定，應於收受送達後5日內向本院提出抗告狀。（應
附繕本）
                              書記官  張齡方
中    華    民    國    99    年    6     月    24    日
附表
┌─┬──────┬──────┬───────┬──────┬─────────┬─────┐
│  │舉發機關    │違規時間    │              │ 舉發法條   │   裁決書字號     │ 裁罰主文 │
│編├──────┤   、       │違規事實      │（道路交通管│  （豐監稽違字）  │（新台幣）│
│號│違規單號    │違規地點    │              │理處罰條例）│                  │          │
├─┼──────┼──────┼───────┼──────┼─────────┼─────┤
│1 │臺中市警察局│99年1 月20日│計程車停車上客│第60條第2 項│第裁63-GF0000000號│900元     │
│  │第一分局繼中│9 時52分臺中│，不遵守主管機│第4 款      │                  │          │
│  │派出所      │市○區○○路│關之規定      │            │                  │          │
│  ├──────┤1 號前      │              │            │                  │          │
│  │GF0000000   │            │              │            │                  │          │
├─┼──────┼──────┼───────┼──────┼─────────┼─────┤
│2 │臺中市警察局│99年1 月20日│違反處罰條例之│第60條第1 項│第裁63-GF0000000號│3,000 元，│
│  │第一分局繼中│9 時52分臺中│行為，拒絕停車│            │                  │並記違規點│
│  │派出所      │市○區○○路│接受稽查而逃逸│            │                  │數1 點    │
│  ├──────┤1 號前      │              │            │                  │          │
│  │GF0000000   │            │              │            │                  │          │
└─┴──────┴──────┴───────┴──────┴─────────┴─────┘

司法院資訊處製作；財團法人民間司法改革基金會備份。
